最高法院刑事判決　　　　　　　　　 111年度台上字第2103號
上　訴　人　臺灣高等檢察署檢察官李叔芬
被　　　告　SINDHI SHOEB ANWERBHAI（中文姓名：辛修伯）



上列上訴人因被告妨害性自主案件，不服臺灣高等法院中華民國
110 年12月23日第二審判決（110年度侵上訴字第178號，起訴案
號：臺灣臺北地方檢察署108 年度偵字第18283、20697號），提
起上訴，本院判決如下：
    主  文
上訴駁回。
    理  由
一、刑事妥速審判法（下稱速審法）第9條第1項規定，除同法第
    8 條情形外，第二審法院維持第一審所為無罪判決，所得提
    起上訴之理由，以該判決所適用之法令牴觸憲法、違背司法
    院解釋或違背判例者為限。同條第2 項並明定：「刑事訴訟
    法第377條至第379條、第393條第1款規定，於前項案件之審
    理，不適用之。」學理上稱為上訴不對稱主義，以嚴格要求
    控方應善盡其實質舉證責任，並保障被告受公正、合法、迅
    速審判之權利。故檢察官或自訴人對於前項案件提起第三審
    上訴，其上訴理由書（狀）內，應敘明原判決有何速審法第
    9條第1項各款所列事項，係屬法定要件；如果上訴理由書（
    狀）並未具體指摘原判決有何該等事項的違法情形，則其上
    訴，即屬違背法律上之程式，應予駁回。申言之，此程序事
    項之規定，猶如上訴門檻，一旦不能通過，就無從進一步進
    行實體方面之審查。亦即，上訴人之上訴程式是否合法，與
    原審判決之實質內容是否完全適法、妥當，要屬二事。而該
    法第9條第1項規定之違背判例，所稱「判例」，包括：
    (一)法院組織法於民國108年1月4日修正、同年7月4 日施行
    ，因應大法庭制度之施行，刪除原第57條規定之判例選編及
    變更制度，另增訂第57條之1第1項、第2 項明文規範若該判
    例已無裁判全文可資查考者，既無裁判所依憑之事實可供參
    佐，應停止適用；其餘未經停止適用之判例，其效力與未經
    選編為判例之本院裁判相同。亦即該裁判表示之「法律見解
    」，於本院未認有變更之必要而循大法庭相關程序變更前，
    其性質上仍為本院一致之見解。故違背原法定判例之「法律
    見解」，屬於上開規定所稱之「違背判例」。(二)第二審法
    院維持第一審所為無罪判決，違背本院徵詢庭或提案庭依法
    院組織法所定大法庭相關程序徵詢一致或大法庭裁定之見解
    所為之判決，亦屬於上開規定所稱之「違背判例」。為本院
    最近統一之見解。至若上訴主張者，係屬違背刑事訴訟法第
    377條至第379條及第393條第1款有關之法律見解，即非在上
    開規定規範目的之範疇，俾符速審法第9條第1項序文規定情
    形及本院為嚴格法律審之法制本旨。
二、經查：
    本件檢察官起訴被告甲○○ ○○ ○○○○○（中文姓名：
    辛修伯）涉犯刑法第225條第2項之乘機猥褻、第221條第1項
    之強制性交等罪嫌，經第一審審理結果，認證據不足，而為
    無罪之諭知；嗣檢察官不服，上訴至原審，復經原審維持第
    一審所為無罪判決，駁回檢察官在第二審之上訴。茲檢察官
    上訴本院時，形式上引述本院53年台上字第2067號判例（證
    明力之判斷須受經驗法則與論理法則之支配）為上訴理由，
    而主張符合速審法第9 條第1項第3款之要件，惟細究其所引
    本院判例意旨，係關於闡述法院審判刑事案件時取捨證據及
    認定事實所應遵循之相關證據法則，並非本院歷來就具體案
    件中關於法令之重要事項，為統一法律見解，所為補充法令
    不足，闡明法令真意，具有法拘束力之刑事判例，核屬刑事
    訴訟法第378條相關之判例，而非速審法第9條第1項第3款所
    定「判決違背判例」之範圍，依同條第2 項規定，檢察官自
    不得以原判決違背上述本院判例作為適法之第三審上訴理由
    。依照前開規定及說明，應認本件檢察官上訴，為違背法律
    上之程式，予以駁回。
據上論結，應依刑事訴訟法第395條前段，判決如主文。
中    華    民    國   111    年    5     月    4     日
                  刑事第六庭審判長法  官  李  英  勇  
                                  法  官  洪  兆  隆  
                                  法  官  楊  智  勝  
                                  法  官  吳  冠  霆  
                                  法  官  邱  忠  義  
本件正本證明與原本無異
                                  書記官
中    華    民    國   111    年    5     月    6     日